臺灣高雄地方法院刑事判決　　　　　　　　　　　　　　九十年度訴字第四七六號
　　公　訴　人　臺灣高雄地方法院檢察署檢察官
　　被　　　告　甲○○
　　指定辯護人　本院公設辯護人乙○○
右列被告因違反毒品危害防制條例案件，經檢察官提起公訴（八十九年度偵字第二０
五一一號），本院判決如左：
    主  文
甲○○連續幫助施用第一級毒品，累犯，處有期徒刑壹年。扣案海洛因貳包（驗後合
計淨重肆點零捌公克）沒收銷燬之。
    事  實
一、甲○○前有竊盜、違反麻醉藥品管理條例及懲治走私條例前科，民國八十一年間
    因違反懲治走私條例案件，經本院判決處有期徒刑一年，緩刑三年，為台灣高等
    法院高雄分院駁回上訴確定，又於八十四年間，因違反懲治走私條例及違反麻醉
    藥品管理條例案件，分別經台灣嘉義地方法院判決處有期徒刑一年六月及十五年
    ，併科罰金十六萬五千元，經上訴至最高法院，前者為最高法院以八十六年台上
    字第二００四號判決駁回上訴確定，（後者經最高法院撤銷發回更審，台灣高等
    法院台南分院於九十一年六月十八日判決處有期徒刑十三年，併科罰金七萬元）
    ，八十六年六月十七羈押期滿，視為執行完畢。詎仍不知悔改，因丁○○染有毒
    癮卻無管道取得海洛因，遂基於幫助他人施用第一級毒品海洛因之概括犯意，自
    民國八十九年四月間起，用0000000000號行動電話為聯絡工具，連續
    三次與丁○○合資購買海洛因，每次均購買新台幣（下同）一萬元，由甲○○出
    面至高雄市前鎮漁港附近與綽號「福仔」之人交易，丁○○出資六至七千元，甲
    ○○出資三至四千元不等，莊某購得海洛因之後，與丁○○相約在高雄縣鳳山市
    ○○路鳳農市場對面依出資比例將所購得之海洛因分配與黃某，藉以幫助丁○○
    施用毒品海洛因（黃某施用毒品之犯行，經裁定送觀察、勒戒後，因無繼續施用
    傾向，為檢察官不起訴處分）。嗣八十九年九月七日下午五時四十分許，甲○○
    在上址與丁○○相約交付第三次合資購買之海洛因時，經警當場查獲，並扣得海
    洛因二包。
二、案經高雄市政府警察局刑警大隊送台灣高雄地方法院檢察署檢察官偵查起訴。
    理  由
一、訊據被告甲○○坦承先後三次與丁○○合資購買海洛因之事實，於警訊中稱：「
    丁○○於七日下午二時許打0000000000號行動電話給我，要我拿他的
    海洛因過去給他，於是我乃駕車前往交易地點（鳳農市場對面），我在該處撥打
    0000000000電話時，當場為警查獲。（你計販賣幾次之海洛因與丁○
    ○？）不是賣，是我幫他買。（你計幫他購買幾次？）有三次，我有從中拿一些
    他的部分來供自己施用。（你如何將海洛因交給丁○○？）丁○○每次均買六千
    元至七千元之海洛因，我知道一次購買一萬元會有較多之海洛因，所以我每次均
    購買一萬元，再將丁○○之部分給他，我每次均與他約至「鳳農市場」附近當面
    交與」之語（均詳見八十九年九月八日警訊筆錄）；於偵查中稱：「我們二人一
    起去購買，因開我的車子，他為貼補我油錢，所以拿一點給我，我也會出錢。」
    （見偵卷第三十二頁背面）；於本院審理中亦表示：「（八十九年九月七日下午
    丁○○是否打電話給你？）為警查獲前有打電話給我，叫我拿毒品過去給他。（
    為何要你拿過去給他？）因為那是他的。查獲前一天一起去買的，但他說要小便
    ，就找不到人。案發當天他他打電話告訴我說把東西拿去給他。（如何與丁○○
    一起買毒品？）因為我買比較便宜，他問我缺不缺毒品，找我一起買，我買三千
    ，他買七千元，都買海洛因。（為何一起買？）只有我認識那個賣毒品的人。（
    一起買毒品有何好處？）因為我開車，所以他要給我多一點，但我要求依出資比
    例。（去何處購買？）草衙，從八十九年八月開始，共帶他購買三次。（曾帶他
    去過，為何丁○○還要找你去？）因為對方不願意與其他人接觸。所以丁○○都
    在車上等，由我去買。」等語（見本院九十一年五月二十三日筆錄）經核並與證
    人丁○○於本院審理時證稱：「當時我施用海洛因，沒有毒品，打電話請他幫我
    買，於是我們相約在該處拿錢給被告，又因為我不認識對方，於是叫被告去幫我
    買，我們都有出資。（被告曾否販賣海洛因給你？）無，都是一起去買，大約二
    、三次。（多久買一次？）大約一星期左右。（每次購買的數量為何？）一錢，
    我出資六千元，一人一半。（被告幫你購買，有無收取酬勞？）無」之語大致相
    符（見本院九十一年九月十八日筆錄）。而被告為警查獲時所持有之白色粉末二
    包，經送法務部調查局檢驗，證實為海洛因（合計驗後淨重四點八公克），有法
    務部調查局八十九年十月十二日編號000000000號鑑定通知書可資為證
    。再者，被告及丁○○均有施用毒品習慣，除據其二人供陳在卷外，其等於案發
    當日為警查獲後所採被告之尿液，呈甲基海洛因及嗎啡陽性反應，亦有高雄市
    政府衛生局八十九年九月十五日高衛試煙字第Ｃ－２１２號尿液檢驗成績書可憑
    ，亦足證其等陳稱二人合資購買海洛因乙情並非無據。丁○○既坦承因無法取得
    海洛因而求助於被告，被告亦未否認因自己購買海洛因之價格較低廉，故與黃某
    合資購買，是甲○○主觀上確以無償幫助丁○○取得毒品供黃某施用之意思而與
    之合資購買海洛因甚明，其幫助丁○○施用毒品之犯行應堪認定。
二、核被告所為，係犯毒品危害防制條例第十條第二項、刑法第三十條第一項之幫助
    施用第二級毒品罪。被告幫助他人施用毒品海洛因前後持有安非他命之低度行
    為，應為幫助施用毒品海洛因之高度行為所吸收，不另論擬。又被告先後多次
    幫助施用毒品之行為，時間緊接，方法相同，觸犯構成要件相同之罪名，顯係基
    於概括犯意而為之，為連續犯，應依刑法第五十六條規定，以一罪論並加重其刑
    。末查被告有事實欄所載之犯罪科刑情形，有臺灣高等法院被告全國前案紀錄表
    及臺灣高雄地方法院檢察署刑案資料查註記錄表乙份在卷可按，其於五年以內再
    犯最重本刑為有期徒刑以上之本罪，為累犯，應依刑法第四十七條之規定，遞加
    重其刑。再者，被告幫助施用第一級毒品部分之犯行，係其本於幫助之意思而實
    施施用第一級毒品構成要件以外之行為，為刑法第三十條第一項之幫助犯，應依
    同條第二項規定減輕其刑，並依法先加後減。
三、公訴人認被告涉有販賣海洛因之罪嫌，無非係以丁○○於警訊中之指述、扣案之
    毒品及被告於警訊中表示幫丁○○購買毒品後，從中抽取少許毒品施用之詞為其
    論斷之依據。然被告甲○○堅決否認有販賣海洛因之犯行，且查：
  (一)本案被告甲○○係丁○○涉嫌施用毒品為警查獲後，由黃某配合警方以電話聯絡
    與之相約於鳳農市場而逮捕之事實，除為被告供陳不諱，並經證人即當時在場之
    警員丙○○證述屬實，且被告於案發之時攜往現場欲交付與黃某之物確係海洛因
    ，有法務部調查局八十九年十月十二日編號000000000號鑑定通知書可
    資為證，固足認被告當時確實有交付海洛因與丁○○之意，然單純交付毒品行為
    ，其原因不一而足，或因販賣或因轉讓，亦可能係將毒品返還原所有人，不當然
    意味被告被告當時係基於販賣之意思將扣案之海洛因交付與黃某，被告是否有販
    賣毒品之犯行，仍須審究其主觀上係基於何目的為該項交付行為而定，合先敘明
    。
  (二)本件證人丁○○於警訊中固表示：係撥打0000000000號電話向被告「
    購買」毒品海洛因，前後有五次之多，每次均購買五千元，交易地點均在「鳳農
    市場」，然其於本院審理時翻異前詞，指稱伊係與被告共同出資購買海洛因，前
    後有二、三次，警訊所稱「購買」即為合資由被告去買之意等語。是其證詞先後
    不一，有其可議之處，本院審諸證人丁○○於警訊中所言未經具結，而據毒品危
    害防制條例第十七條規定：犯第四條第一項至第三項、第五條第一項至第三項、
    第六條第一項至第三項、第七條第一項至第三項、第八條第一項至第三項、第十
    條或第十一條第一項、第二項之罪，供出毒品來源，因而破獲者，得減輕其刑。
    則販賣、施用或持有毒品之人，如供出毒品之來源因而破獲者，既得藉以要求寬
    典減輕其刑，為擔保其所為不利於對向共犯之陳述之真實性，尤應有足以令人確
    信其陳述為真實之補強證據。然訊據證人即查獲本案之警員丙○○於本院審理時
    表示：「當天先查獲丁○○施用毒品，我們問他毒品來源，他再以手機與被告聯
    絡並相約在五甲路鳳農，但是一直找不到對方，當時丁○○在我們車上，後來看
    到被告下車，他們還在互通電話時，就逮捕被告。（丁○○是在何處打電話給被
    告？）他在警訊後打給被告的。（丁○○當時與被告通話內容？）丁○○說他毒
    品來源是被告，所以我們請他與被告聯絡，通話內容不清楚。他是以自己手機打
    電話。」之語（見本院九十年八月二十一日筆錄），足見該證人亦未能證實被告
    與丁○○於電話中卻時就海洛因之買賣有所合意，是案發之時被告攜帶海洛因至
    現場欲交付給丁○○之情固然屬實，然既無證據足以證明被告與丁○○於電話中
    係就海洛因之「買賣」達成合意，自不得單以被告攜帶海洛因至現場交付與丁○
    ○之事實，推論被告係基於營利之意圖將海洛因販賣與黃某，反之，該證人於本
    院審理中所稱與被告合資購買毒品之情，經核與被告於警、偵訊及本院審理時所
    言相符，又經依法具結，應較堪信為真實。
  (三)本件被告為查獲時有海洛因二包（合計驗後淨重四點八公克）、夾鏈袋三十九包
    又二盒、海洛因重製壓縮器一個、行動電話一支及現金八千二百五十元等物扣案
    ，固有扣押物品清單一紙及法務部調查局八十九年十月十二日編號000000
    000號鑑定通知書可資為證，然就扣案之現金及電話本身，並不足以推論被告
    確有販賣毒品之犯行，扣案疑似海洛因重製壓縮器之物，被告否認係作為壓縮海
    洛因之用，經本院勘驗結果，其高度為三十二公分，長、寬各為二十公分，由四
    根柱子連接上下各一方形金屬板而成，有勘驗筆錄一紙及相片三張在卷足憑，該
    物經送台灣檢驗科技股份有限公司及財團法人金屬工業研究中心檢驗均無法確定
    該物之操作原理及基本功能為何，亦無法判定該物現是否仍堪使用，有前開公司
    回覆結果一紙及該中心九十年七月三十一日九十金企字第六一二號函一紙在卷足
    憑，又將該「壓縮器」送交高雄醫學大學附設中和紀念醫院檢驗，並無毒品反應
    ，亦有該院九十年十一月十三日編號0000－000號檢驗報告可資為證，是
    乏積極證據顯示該項器具係供或曾供壓縮海洛因之用，加以本件確未查獲被告持
    有需壓縮之大量毒品，益足徵公訴意旨以被告持有該疑似「海洛因壓縮器」之物
    推論被告有販賣海洛因之事實恐有誤會。
  (四)綜核上情，足見被告係與丁○○共同出資，而由被告幫忙出面代向綽號「福仔」
    之男子購買海洛因，再依各人出資比例將所購得之海洛因轉交予黃某以供其施用
    ，被告本身既未獲利益，復無意取得海洛因所有權之意思，是其所為應係幫助
    丁○○施用海洛因之幫助施用行為，而非販賣，核與販賣第一級毒品罪之構成
    要件有間，公訴意旨認被告此部分所為係犯販賣毒品之犯行，即有未洽，而應論
    以幫助施用第一級毒品罪；惟此部分起訴之社會基本事實相同，而無礙於事實之
    同一性，爰依法變更起訴法條。
四、另按施用毒品者，因具有「病患性犯人」之特質，為戒除其身癮及心癮，是毒品
    危害防制條例對施用毒品者之處置，原則上改為施以勒戒及強制戒治之處分，並
    於第二十條第一項、第二項規定，施用毒品者，檢察官應先將被告送勒戒處所觀
    察、勒戒，其期間不得逾一個月；經觀察、勒戒後，無繼續施用毒品傾向者，應
    由檢察官為不起訴處分；然被告係幫助丁○○犯施用毒品之罪，為幫助犯，因犯
    幫助施用毒品罪之人，並非「病患性病人」，依該條例之立法目的及該犯行之性
    質以觀，並不適於觀察、勒戒，是就其幫助之犯行，自無從適用該條例觀察、勒
    戒之規定，且被告所犯前揭幫助他人施用毒品之犯行，與其本身所犯之施用毒品
    行為間，行為殊異、犯意各別，顯無裁判上一罪之關係可言，附此敘明。爰審酌
    被告之品行、生活狀況、其犯罪動機、目的、手段，幫助他人施用毒品之行為，
    影響國民健康甚鉅，與其犯罪後尚知坦承部分犯行等一切情狀，量處如主文所示
    之刑。至扣案之海洛因二包（驗餘共淨重四點零八公克）係毒品危害防制條例所
    稱之第一級毒品，應依同條例第十八條第一項規定沒收銷燬之。至扣案之壓縮器
    、分裝袋、現金及行動電話均不能證明與本件被告幫助施用第一級毒品之犯行有
    直接之關係，故不宣告沒收，亦併此敘明之。
據上論斷，應依刑事訴訟法第二百九十九條第一項前段、第三百條，毒品危害防制條
例第十條第一項、第十八條第一項，刑法第十一條前段、第五十六條、第四十七條、
第三十條，判決如主文。
中      華      民      國    九十一    年      九      月     二十     日
                                  臺灣高雄地方法院刑事第二庭
                                      法  官  卓立婷
右正本證明與原本無異。
如不服本判決，應於判決送達後十日內，向本院提出上訴狀。
                                      書記官    李春慧
中      華      民      國    九十一    年      九      月   二十五     日
附錄本件論罪科刑法條：
毒品危害防制條例第十條
施用第一級毒品者，處六月以上五年以下有期徒刑。
施用第二級毒品者，處三年以下有期徒刑。
